臺灣新竹地方法院刑事判決　　　　　　　　　　　　　　　九十一年度自字第三號
　　自　訴　人　乙○○
　　被　　　告　甲○○
右列被告因誣告案件，經自訴人提起自訴，本院判決如左：
    主      文
甲○○無罪。
    理      由
一、自訴意旨略以：緣被告甲○○自民國八十九年三月起，因積欠自訴人薪資事，履
    經催討均不獲置理，反惡言相向，且於八十九年間，意圖使自訴人受刑事處分，
    向台灣新竹地方法院檢察署誣告被告詐欺、恐嚇等情，經臺灣新竹地方法院檢察
    署檢察官以八十九年度偵字第三六三七號為不起訴處分，因認被告涉有誣告罪嫌
    云云。
二、按犯罪事實應依證據認定之，無證據不得推定其犯罪事實，刑事訴訟法第一百五
    十四條定有明文；而認定犯罪事實所憑之證據，固不以直接證據為限，間接證據
亦包括在內。惟認定不利於被告之事實，需依積極證據，茍積極證據不足為不利
    於被告事實之認定時，即應為有利於被告之認定，更不必有何有利之證據。次按
    誣告罪之成立，以犯人明知所訴虛偽為構成要件，若誤認有此事實，或以為有此
    嫌疑，自不得遽指為誣告；又誣告罪之成立，不能證明其係實在，對於被訴人為
    不起訴處分確定者，是否構成誣告罪，尚應就其有無虛構誣告之故意以為斷，並
    非當然可以誣告罪相繩，最高法院二十年上字第七一七號、五十九年臺上字第五
    八一號分別著有判例可資參照。
三、自訴人乙○○認被告甲○○涉犯刑法第一百六十九條誣告罪，無非係以被告提起
    誣告自訴人詐欺、恐嚇等情，業經臺灣新竹地方法院檢察署檢察官為不起訴處分
    為其論據。訊據被告堅詞否認有何誣告犯行，辯稱：其依法對自訴人提起詐欺等
    告訴，係為維護自身之權益，並無故為誣陷之情等語。
四、經查：（一）有關台灣新竹地方法院檢察署八十九年度偵字第三六三七號案件中
    之詐欺部分，係由聯瑄開發有限公司提起告訴，此部分業經本院調閱前開偵查卷
    核閱無訛。故前開提起告訴者，既為公司法人本身，參諸誣告罪之成立，需在主
    觀面，有使人受刑事或懲戒處分之意思，而公司法人既無上開主觀意圖，自難以
    上開罪責相繩。而本件被告僅為上開公司之負責人，依法代表公司提起告訴，當
    與前開罪責無涉。
    （二）另參前開案件中有關恐嚇部分，被告係以自訴人前於八十九年五月十日，
    在新竹市○○路○段二六八巷五號處，以「如再不支付薪資，將叫人予以殺害」
    等語恐嚇被告，使其心生畏懼等情提起告訴。然觀諸上開檢察官不起訴處分之理
    由，係以被告於該案中所提供之證人楊李熟為其母，難免證詞有所偏頗，且自訴
    人於上開案件縱有告訴人即被告所為情節，然被告並未對自訴人所為之言語或行
    為致心生畏懼，僅言將提起刑事控告，故與刑法上恐嚇罪之構成要件不符，故予
    以不起訴處分，此有該處分書在卷足憑。足證被告懷疑自訴人於上開恐嚇案件構
    成刑事罪責並非全然無據。縱認被告前開提起恐嚇罪之告訴，業經不起訴處分，
    ，惟被告所述並非虛妄，亦有端緒可循，依首揭之說明，被告前揭行為與誣告罪
    所定之構成要件尚屬有間，自難遽以該罪相繩，此外，復查無其他積極證據，足
    以證明被告有何誣告之犯行，即應為有利於被告之認定，應認為被告上開之犯罪
    尚不能證明，爰依法為被告無罪判決之諭知。
據上論斷，應依刑事訴訟法第三百四十三條、第三百零一條第一項，判決如主文。
中      華      民      國      九十一      年      七    月    十九  日
                                        臺灣新竹地方法院刑事第一庭
                                            法  官    彭  淑  苑
右正本證明與原本無異。
如不服本判決，應於判決送達後十日內向本院提出上訴狀（應附繕本），上訴於臺灣
高等法院。
                                            書記官    饒  興  蘭
中      華      民      國      九十一      年      七    月    十九  日
